【裁判字號】    94,易,413
【裁判日期】    950525
【裁判案由】    侵占
【裁判全文】
臺灣宜蘭地方法院刑事判決               94年度易字第413號
公  訴  人  臺灣宜蘭地方法院檢察署檢察官
被      告  乙○○
上列被告因侵占案件，經檢察官提起公訴（94年度核退偵字第11
0號），嗣於本院準備程序進行中，被告先就被訴事實為有罪之
陳述，經裁定進行簡式審判程序，本院判決如下：
    主  文
乙○○共同連續意圖為自己不法之所有，而侵占對於業務上所持
有之物，處有期徒刑壹年貳月。
    事  實
一、乙○○、陳漢邦（所涉業務侵占罪嫌，業經檢察官為職權不
    起訴處分）均為址設宜蘭縣冬山鄉○○路○段353號2樓合億
    營造股份有限公司（下稱合億公司）之員工，負責工地現場
    監工及調度提領工地所需之鋼筋，為從事業務之人。詎乙○
    ○、陳漢邦竟共同基於意圖為自己不法所有之概括犯意聯絡
    ，利用其得提領持有合億公司工地所需鋼筋之機會，連續於
    如附表編號1「提領持有鋼筋時間欄」所示之時間，至少三
    次向供應合億公司所需鋼筋之瑞陽鋼鐵股份有限公司（下稱
    瑞陽公司）提領持有合億公司已購買之鋼筋共計98509公斤
    ，再僱請不知情之李金水等司機駕車將上開鋼筋運往由陳漢
    邦向不知情之陳德興洽借其所管理位於宜蘭縣冬山鄉○○○
    路336號旁空地放置，嗣後再於如附表編號1「侵占變賣鋼筋
    時間欄」所示之時間，將所持有之上開鋼筋侵占並變賣予經
    由不知情之黃福祥（所涉牙保贓物罪嫌，業經檢察官為不起
    訴處分）所介紹之佰匯鋼鐵有限公司（下稱佰匯公司）經理
    黃德聖（所涉故買贓物罪嫌，業經檢察官為職權不起訴處分
    ）及由不知情之陳德興（所涉牙保贓物罪嫌，業經檢察官為
    不起訴處分）所介紹之不知情買主練金波、劉清杉（詳細之
    鋼筋變賣流向、變賣所得，如附表編號1所示）。乙○○、
    陳漢邦即以前揭方式共同將其業務上所持有之合億公司鋼筋
    侵占入己，陳漢邦並從中獲利新臺幣（下同）20餘萬元，其
    餘販賣所得則盡歸乙○○所有。
二、乙○○復承前意圖為自己不法所有之概括犯意，再利用其得
    提領持有合億公司工地所需鋼筋之機會，連續於如附表編號
    2至4「提領持有鋼筋時間欄」所示之時間，向瑞陽公司提領
    持有合億公司已購買如附表編號2至4「侵占鋼筋數量欄」所
    示之鋼筋，並親自或委由黃福祥僱請不知情之陳旺全等司機
    駕車將上開鋼筋運往址設宜蘭縣宜蘭市○○路14之10號之佰
    匯公司放置，嗣後並陸續於如附表編號二至四「侵占變賣鋼
    筋時間欄」所示之時間，將所持有之上開鋼筋侵占並變賣予
    黃德聖，而以此方式將其業務上所持有之合億公司鋼筋侵占
    入己（詳細之鋼筋變賣流向、變賣所得，如附表編號2至4所
    示）。
二、案經合億公司訴由宜蘭縣警察局羅東分局報請臺灣宜蘭地方
    法院檢察署檢察官偵查起訴，嗣於本院準備程序進行中，被
    告先就被訴事實為有罪之陳述，經裁定進行簡式審判程序。
    理  由
一、上揭犯罪事實，業據被告乙○○於本院審理時坦承不諱（見
    本院卷第49、50、54、77頁），核與證人即合億公司代表人
    甲○○及證人黃福祥、陳德興、劉清杉、陳旺全、李金水於
    警詢、檢察官偵訊證述之情節；證人練金波、俞振宏於警詢
    時證述之情節；證人陳漢邦自94年7月9日以後於警詢、檢察
    官偵訊時證述之情節；證人黃德聖自94年7月8日以後於警詢
    、檢察官偵訊時證述之情節，均大致相符，並有瑞陽公司出
    貨單14件、和解書1件、請款單2件、切結書4件、現金支出
    傳票6件、過磅單4件、轉帳傳票1件、支票1件、財團法人金
    融聯合徵信中心合億公司及瑞陽公司登記資料各1件在卷可
    稽。依此，足徵被告上開自白確與事實相符，本件事證已臻
    明確，被告之犯行堪予認定，應依法論科。
二、查被告乙○○係合億公司之員工，負責工地現場監工及調度
    提領工地所需之鋼筋，為從事業務之人，則被告自瑞陽公司
    提領合億公司所購買之鋼筋後，該鋼筋自屬其業務上所持有
    之物，是被告於提領持有上開鋼筋後，變易其原來之持有意
    思而為不法所有之意思，將該鋼筋陸續侵占入己並轉賣予他
    人，核其所為，係犯刑法第336條第2項之侵占業務上所持有
    之物罪。被告與陳漢邦間，就附表編號1所示之業務侵占犯
    行，有犯意聯絡與行為分擔，為共同正犯。又被告先後多次
    侵占業務上所持有之物之犯行，均時間緊接，方法相同，觸
    犯構成要件相同之罪名，顯係基於概括犯意反覆為之，應依
    連續犯之規定，論以一罪，並依法加重其刑。爰審酌被告之
    素行、智識程度；犯罪之動機、目的、手段、所生危害；為
    一己私利，連續侵占業務上所持有之告訴人公司鋼筋，並將
    鋼筋轉賣得利300餘萬元，使告訴人公司蒙受鉅額損失，惡
    性頗重；雖已坦承犯行，然迄未賠償被害人損失之犯後態度
    及被害人所受損害等一切情狀，暨檢察官、被告、告訴人公
    司代表人就科刑範圍所表示之意見後，量處如主文所示之刑
    ，以示懲儆。
據上論斷，應依刑事訴訟法第273條之1第1項、第299條第1項前
段，刑法第28條、第56條、第336條第2項，罰金罰鍰提高標準條
例第1條前段，判決如主文。
本案經檢察官陳嘉瑜到庭執行職務
中    華    民    國    95    年    5    月     25    日
                  臺灣宜蘭地方法院刑事第四庭
                      法  官  劉 家 祥
以上正本證明與原本無異。
如不服本判決應於收受本判決後10日內向本院提出上訴書狀，其
未敘述上訴理由者，並得於提起上訴後10日內向本院補提理由書
狀(均須按他造當事人之人數附繕本)「切勿逕送上級法院」。
                      書記官  邱 淑 秋
中    華    民    國    95    年    5     月    30    日
附錄案論罪科刑法條全文：
刑法第336條第2項
(公務公益侵占罪、業務侵占罪)
對於業務上所持有之物，犯前條第一項之罪者，處六月以上五年
以下有期徒刑，得併科三千元以下罰金。


司法院資訊處製作；財團法人民間司法改革基金會備份。
